臺灣板橋地方法院刑事裁定　　　　　　 96年度交聲字第117號
原處分機關　交通部公路總局臺北區監理所板橋監理站
異　議　人
即受處分人　乙○○
上列異議人即受處分人因違反道路交通管理處罰條例案件，對於
交通部公路總局臺北區監理所板橋監理站中華民國96年1 月17日
所為之處分（原處分案號：板監裁字裁41-AEV178030號），聲明
異議，本院裁定如下：
    主  文
異議駁回。
    理  由
一、原處分意旨略以：異議人（即受處分人，下同）乙○○，騎
    乘F29-390 號重型機車，於民國95年9 月29日8 時42分許，
    行經臺北市○○○路○ 段與八德路1 段路口，因「不依標誌
    、標線號誌指示（未兩段式左轉）」違規，由臺北市政府警
    察局中正第一分局忠孝東路派出所員警當場查獲，依道路交
    通管理處罰條例第48條第1 項第2 款規定，製發北市警交字
    第AEV178030 號舉發違反道路交通管理事件通知單舉發，嗣
    經原處分機關於96年1 月17日，以北監營裁字裁41-AEV1780
    30號裁決書，裁處：一罰鍰新臺幣（下同）1,800 元整，並
    依第63條第1 項第1 款記違規點數1 點，罰鍰限於96年2 月
    16日前繳納。二上開罰鍰逾96年2 月16日仍不繳納者，依法
    移送強制執行等語。
二、聲明異議意旨略以：異議人當時並未行經上開路段，且前述
    舉發通知單上之簽名並亦非其所簽署，又其從未收到過舉發
    通知單等情，而請求撤銷原處分云云。
三、按機器腳踏車行駛至交岔路口，其轉彎，應依標誌或標線之
    規定行駛，道路交通安全規則第99條第2 項前段定有明文。
    次按機慢車兩段左轉標誌，用以告示左轉機器腳踏車或慢車
    駕駛人應遵照號誌指示，在號誌顯示允許直行時先行駛至右
    前方路口之左轉待轉區等待左轉，俟該方向號誌顯示允許直
    行後，再行續駛，以兩段方式完成左轉。本標誌設於實施機
    慢車兩段左轉路口附近顯明之處，並配合劃設機慢車左轉待
    轉區○○○道路交通標誌標線號誌設置規則第65條第1 項定
    有明文。末按汽車駕駛人轉彎時，有不依標誌、標線、號誌
    指示者，處新臺幣600 元以上1800元以下罰鍰，並記違規點
    數1 點，道路交通管理處罰條例第48條第1 項第2 款、第63
    條第1 項第1 款分別定有明文。
四、經查：
  (一)查異議人乙○○曾經騎乘車號F29-390 號重型機車，於95年
    9 月29日8 時42分許，行經臺北市○○○路○ 段與八德路1
    段路口，有「不依標誌、標線號誌指示（未兩段式左轉）」
    之違規事實，此有上開舉發通知單、交通部公路總局臺北區
    監理所板橋監理站96年1 月17日板監裁字裁41-A EV178030
    號裁決書等附卷足佐，乃異議人對於上揭時間，確有騎乘車
    牌號碼F29- 390號重型機車途經前述地點，並未依標誌、標
    線指示而兩段式左轉之情事，亦於本院訊問時坦認無訛（本
    院卷第12頁），則此部分事實，應可認定。故而異議人其前
    雖具狀否認曾在上開時、地行經該等處所，然應屬誤會而無
    從採信，在此說明。
  (二)至於異議人雖又辯稱伊當時在上開路口係因配合警員指揮行
    進始會左轉云云。然查，姑不論異議人已於同次庭期坦承「
    當時警員頭上有指示燈，可以左轉，『但是警員未作左轉之
    手勢』」各語（本院卷第14頁），可見異議人所謂本件係依
    警員指揮而左轉之說法，難免有事後推諉之嫌。又證人即舉
    發本件交通違規事件之台北市政府警察局中正第一分局忠孝
    東路派出所員警甲○○復於本院調查時證稱「（問：當時這
    個路口是否有警員指揮交通？）沒有，我本人有路口旁取締
    ，當時警員只有我一人，本來我在路口指揮交通，後來因為
    八點三十分以下，沒有什麼車，故我到路旁取締一些機車未
    二段式左轉」等語（本院卷第13頁），並提出舉發現場照片
    三張說明清楚（相片附於證物袋內）。茲本件異議人並未否
    認當時在場警員的確1 人而已（本院卷第14頁），再參以本
    件交通違規時間係在95年9 月29日8 時42分許（此依卷附前
    述通知單之記載而來），已在前述警員所稱之8 時30分以後
    ，足見警於舉發異議人騎乘之機車之際，係在路旁、並非如
    異議人所言係在伊稱所見交通號誌下方之路口指揮無疑。是
    依前揭證據，益證異議人辯稱彼當時係依警員之指示而左轉
    云云，顯難採取。
  (三)何況，參酌證人甲○○所提出前述現場照片3 張所示，主管
    機關於臺北市○○○路○ 段上及該路段離八德路1 段之路口
    處均設置有機慢車兩段左轉之標誌，併在忠孝東路2 段上復
    繪製機慢車左轉待轉區標線，則依前述道路交通安全規則第
    99 條 第2 項前段、道路交通標誌標線號誌設置規則第65條
    第1項 等規定，異議人如欲自忠孝東路2 段左轉進入八德路
    1 段，自需遵循前述標誌、標線之規範，以兩段左轉之方式
    為之始符法制。乃證人甲○○亦於本院調查時明確證稱「（
    問：你取締時上面燈號為左轉燈？）左轉燈燈號是給汽車看
    的可以直接左轉，機車必須停在停止線內，等忠孝東路綠燈
    後，到忠孝東路上的待轉區待轉，等下一個紅燈跟左轉燈同
    時亮之後才能轉至八德路」等語在卷（本院卷第14頁）。是
    以異議人所辯其騎乘機車因見到左轉燈號方才左轉各語縱然
    無訛，惟其既有未依前開標誌、標線而二段式左轉之情事，
    仍難卸免其本件違規情節之存在。
  (四)至於異議人雖另抗辯前述舉發通知單收受通知聯者簽章上「
    王」之簽名並非伊所親為，且伊亦未收到過任何舉發通知單
    云云。然證人甲○○業於本院調查時結證證稱「時間太久我
    不記得，如果當事人拒絕簽名，我們會寫拒簽，如果其上有
    簽名，應該是違規人自己簽的」、「（問：你們是否會替違
    規人簽名？）不會，因為我們寫拒簽即可，因很多人被開紅
    單不高興就拒絕簽名」等語（本院卷第13頁），乃證人甲○
    ○所述比諸常理尚無不合之處，且揆諸彼與異議人並無怨隙
    ，核無甘冒偽證重典，誣陷異議人之虞，況異議人既未舉證
    證明本件執勤員警有何舉發錯誤之證據可佐，而本院復查無
    何證據足資證明甲○○有捏造事實違法取締之情事，則執勤
    員警本其維護交通秩序、安全職責所為之舉發，自應受到合
    法、正確之推定，據此可認甲○○上揭所述，應屬非虛。雖
    本件比對本院筆錄上「乙○○」即異議人之簽名「江」字部
    分，與本件舉發通知單上之「江」之簽名容有些許不同，惟
    個人以多種筆跡簽名並非不可能，尤其在特意要以不同筆順
    書寫時，更可能會有不同之筆跡。是無從據此遽認舉發通知
    單「江」字之記載非異議人之簽名。推而言之，本件既經異
    議人當場簽收舉發員警交付之舉發通知單，即生合法送達之
    效力，是異議人辯稱從未收到過前述舉發通知單云云，即非
    真實。
五、綜上所述，堪認異議人之答辯，難以採信，本件違規人應為
    異議人無訛。從而，原處分機關依前揭道路交通管理處罰條
    例第48條第1 項第2 款、第63條第1 項第1 款及違反道路交
    通管理事件統一裁罰基準表等規定，裁處異議人罰鍰新臺幣
    1,800 元，並記違規點數1 點，核無違誤。本件異議為無理
    由，自應將其異議駁回。
據上論斷，應依道路交通案件處理辦法第19條，裁定如主文。
中　　華　　民　　國　    96    　年    　3 　月　19  日
                  交通法庭    法　官  蕭胤瑮
上列正本證明與原本無異。
如不服本裁定，應於裁定送達後五日內向本院提出抗告狀。
                              書記官  黃炎煌
中　　華　　民　　國　　96　　年　　3 　　月　　19　　日
